【裁判字號】    98,易,771
【裁判日期】    981019
【裁判案由】    業務侵占
【裁判全文】
臺灣臺中地方法院刑事判決               98年度易字第771號
公  訴  人  臺灣臺中地方法院檢察署檢察官
被      告  丙○○
上列被告因業務侵占案件，經檢察官提起公訴（97年度偵緝字第
3887號），本院判決如下：
    主  文
丙○○犯業務侵占罪，處有期徒刑陸月，如易科罰金，以新臺幣
壹仟元折算壹日。
    犯罪事實及理由
一、犯罪事實：丙○○自民國95年10月起，擔任址設臺中縣沙鹿
    鎮○○路43 2號4樓「立靖科技有限公司」（下稱立靖公司
    ）之業務員，負責為立靖公司向客戶收取出租伴唱機、音響
    、電視機、喇叭櫃子等整組設備之租金，並將上開設備交付
    客戶，為客戶裝設伴唱機音響等設備工程之業務。詎因缺錢
    花用，竟基於意圖為自己不法所有侵占之犯意，自96年3 月
    間起至96年6月19日止，接續將其因業務之故而為立靖公司
    向客戶收取如附件一所示之應收帳款共計新臺幣（下同）21
    8220元之款項，變易持有為所有，予以侵占入己。
二、認定犯罪事實所憑之證據及理由：
（一）按被告以外之人於偵查中向檢察官所為之陳述，除顯有不
      可信之情況外，得為證據，刑事訴訟法第159條之1第2項
      定有明文。本件證人劉憶馨、乙○○、蔡李碧霞、鍾金波
      於偵查中所為之陳述，對被告而言，其性質雖均屬傳聞證
      據，惟依刑事訴訟法第159條之1第2項規定，其所為之上
      開訊問筆錄內容，為偵查中經具結向檢察官所為之陳述，
      且查無顯有不可信之情況，並經本院審理時予以提示並告
      以要旨，且各經檢察官及被告表示意見，是上開證人於偵
      查中之陳述自具有證據能力，先此敘明。
（二）被告於本院審理時否認有犯上開事實，並辯稱：被告把21
      8820元交給乙○○，乙○○可能忘記了。起訴書附表所示
      這些錢都是被告收的，收完後被告當天交給乙○○，有連
      同客戶簽收的四聯單一起交給他，然後被告要求96年4 到
      6月的薪資要給被告，加上油費，被告上班就有打卡，有
      時要先去客戶那邊，有時會沒有打到卡，有時上班的時候
      上下班都沒有打卡，因為有時客戶打給被告，被告就要去
      客戶那邊，被告要填日報表給公司。被告跟乙○○要薪資
      的時間不能確定，因為離職時告訴人公司欠被告3個月薪
      水。公司4月開始延付薪水，有時欠2個月，再一次補足2
      個月薪水，不是每個月穩定給每月薪水，公司從96年2-3
      月開始拖欠薪水，依照規定是次月15日給付前1個月的薪
      水，先前有拖欠油費，從被告任職就有拖欠油費，曾經積
      欠我7000、8000元以上油費。被告沒有拿這些錢。有一段
      時間被告有跟乙○○請領油費，因為乙○○沒有那麼多錢
      ，所以沒有先給被告。若被告有請油費的時候，乙○○有
      錢時就給被告云云。
（三）經查，被告擔任立靖公司之業務員，附表所示的客戶均是
      由被告負責收取款項之事實，業據被告自承在卷，並經喜
      相逢小吃店（即優美小吃店）之負責人蔡李碧霞偵查中證
      述明確，復有經被告簽名之保管單、請款明細表、南登小
      吃店、越香美食、喜相逢小吃店、夜來香小吃店、玉蝶小
      吃店、小容越南小吃店出具之證明書附偵查卷可稽，並經
      證人乙○○於本院審理時所證述在卷。足見向附表客戶收
      取款項，確係被告之職務範圍；再被告於本院第一次準備
      程序中坦承有收如起訴書所載之218820元（見本院98年3
      月28日準備程序筆錄）；復於第二次準備程序中就受命法
      官整理之被告自96年3月間起至96年6月19日止，有向立靖
      客戶收取應收帳款0000000元之事項，列為兩造不爭執事
      項，僅就被告有無將款項交付告訴人公司及有侵占之意圖
      為爭執，並經被告簽名在卷（見本院98年4月13日之準備
      程序筆錄）；又告訴人公司法定代理人與被告於98年3月
      23 日一同至本院台中簡易庭達成被告願於98年3月31日前
      給付立靖公司268220元，此有本院98年中調字第535號調
      解程序筆錄附卷可稽，其中5萬元乃被告同意賠償立靖公
      司，此亦經告訴人代理人及被告所陳述在卷，是如附表所
      示之金額，確實由被告收取無誤。
（四）再被告雖以上詞為辯；然證人乙○○於檢察官偵訊證述：
      員工的薪資給付都是以開票及給付現金的方式為之，公司
      業務員可申請油費，丙○○在職時，有提出油費的申請，
      公司都有給付，若是丙○○個人私人使用部分，公司本來
      就沒有義務給付，故須提出工作紀錄後採實報實銷，伊從
      未說過可以用客戶收取的款項抵付油費、薪資，被告也從
      未向伊表示要以向客戶收取的款項抵付油費、薪資，伊未
      同意丙○○這麼做等語明確；復於本院審理時陳述：業務
      員可以當日的業務報表、油票即有打公司統一編號之加油
      統一發票，向公司的會計或劉憶馨請領，審核無誤就直接
      發現金予業務員，油票跟業務報表公司備查，被告剛開始
      任職前半段有依上開流程請領油費，公司有給付，之後沒
      有進公司打卡，也沒有日報表，公司沒有辦法計算被告的
      薪資及油費，被告並無將起訴書附表所載向客戶收取之款
      項交付給伊，伊亦無同意將被告所收取的客戶款項用來直
      接抵付薪資、油錢，而被告向客戶收取租金要先給客戶三
      聯單，客戶留最後一聯，三聯單是會計所發的，不是他們
      自己所寫的三聯單，另外二聯回來公司有時交給伊，有時
      交給會計，租金和三聯單一同繳回公司（見本院98年10月
      5 日審理筆錄），是由證人乙○○所述，被告並無將收取
      之款項交付乙○○，乙○○亦無同意可以以收回之租金抵
      扣油費及薪資。
（五）參以證人即公司代表人及會計劉憶馨於檢察官偵訊時證稱
      ：被告有向公司請領過油費，檢附發票及營業報表即可以
      申請，公司也已如實給付等語；證人即告訴人公司副理鐘
      金波證稱：公司之業務員可以請領油費，當天加油後拿到
      發票可以向會計劉憶馨、老闆乙○○請領，需填寫工作日
      報表，註明確實有在工作，不是自己的消費，當天或隔天
      就給發票同額的現金，伊只要有出具證明就一定領到油費
      ，並無未請領到的情事；公司是以開立支票或以現金袋之
      方式給付薪資，在告訴人公司上班一定要打卡，而被告於
      96年6月間幾乎沒有進公司等語，並有被告之打卡紀錄、
      薪資袋影本、被告曾向告訴人請領油費之統一發票等物在
      卷可稽。足見告訴人公司發放薪資確係以支票或薪資袋方
      式支付，而發放業務員油費係有檢附發票及工作報表之申
      請程序可循，且並無逾期發放或未發放之情事。是告訴人
      公司制度既仍在健全運作中，乙○○豈有私下同意被告逕
      以向客戶收取之費用抵付油費、薪資，而致脫離控管之可
      能？
（六）再立靖公司會發現被告收取租金未繳回立靖公司，係因被
      告從96年3月到6月出勤不正常，4月到6月完全沒有進立靖
      公司，立靖公司查詢所有店家，然後查知，而發現後乙○
      ○發簡訊給被告，被告回發簡訊予乙○○稱被告爸爸生病
      需要用錢，被告會儘量想辦法把錢拿回來，此亦經證人乙
      ○○所證述在卷（見本院98年10月5日之審理筆錄），而
      被告確於96年7月1日、7月2日、7月3日、7月5日，曾傳送
      簡訊內容為：「老大：3台機子都在店家那裡，南登的機
      子，在公司後面，一切都是我的錯，我承認自從我爸生病
      之後，我好煩！每個月都要復健和檢查，這一年家裡發生
      不少事，錢...我會想辦法還你。」、「老大，我想在我
      這裡的發票整理好，還有公司在我車上的東西，一併交還
      給你。」「我現在需要錢，所以我拼命的去跑所謂的新客
      戶，或許，是錢把我逼急了！對不起老大...」、「我還
      在整理，明天全部交給你，至於3台機子還在店家，南登
      的機子，在公司裡，...這一切我真的對不起你」至乙○
      ○持用之門號等情，亦為被告所自承在卷，並有簡訊照片
      12 張附偵查卷為憑。是由被告未依立靖公司規定所發給
      三聯單向客戶收取租金，而係以保管單向客戶收取租金，
      且並未正常上、下班打卡，如係依其所言所收取之租金由
      其繳交乙○○或抵扣其薪資，則立靖公司之會計帳目將會
      無法製作，實不符合一般公司會計程序之運作，且苟被告
      取得上開款項有交付乙○○或經乙○○之同意可抵扣其對
      公司之薪資及油費，何須發送認錯簡訊？又豈會以表明生
      活之苦衷及會負責還款意旨之方式以求諒解？縱使，立靖
      公司尚積欠被告薪資或油費，此應由被告依法向立靖公司
      請求，無法以立靖公司尚積欠被告之薪資及油費，作為被
      告可以以代公司向客戶收取之租金，占有己有，作為抵扣
      其認為立靖公司尚未給付之薪資及油費。再被告於偵查中
      所提之答辯狀記載被告有代墊款項之情形，所以收取店家
      費用後，都會扣除被告先前代墊之數額，餘額再交回公司
      ，於本院審理卻陳述將所收之租金全交予乙○○，是被告
      向客戶收取租金後之處理方法，於偵查中及審理中所述已
      不一致，是被告上揭上辯，要非有據，為不可採，本件事
      證明確，被告侵占犯行洵堪認定。
三、論罪科刑之理由：
（一）核被告所為，係犯刑法第336條第2項之業務侵占罪。被告
      擔任告訴人公司之業務員，自96年3月間起至96年6月19日
      止，利用業務上持有款項之機會，將所收取之款項侵占入
      己，其所為之各次收款行為均係為達成其同一犯罪之各個
      舉動，事實上有不可分離之密接關係，而持續侵害同一法
      益，於犯罪行為完畢之前，雖其各個舉動與業務侵占罪之
      構成要件均屬相符，但被告主觀上應係以各個舉動為其全
      部犯罪行為之一部，且客觀上亦係在密切之時地實施，則
      在刑法評價上，視為數個舉動之接續施行，而包括以一行
      為予以評價，較為合理，是本院認被告業務侵占犯行應屬
      法律概念之一行為而為接續犯。
（二）爰審酌被告為告訴人公司之業務員，竟不思以正當途徑獲
      取利益，利用向戶收取款項之機會侵占款項，侵害告訴人
      公司經營之利益，且侵占總金額達218220元，然於審理中
      已與告訴人公司已達成調解，並已給付部分金額（此有調
      解筆錄及準備程序筆錄附卷參照）及仍否認犯行等一切情
      狀，量處如主文所示之刑，並諭知易科罰金之折算標準。
四、適用法律之依據：
（一）刑事訴訟法第299條第1項前段。
（二）刑法第336條第2項、第41第1項前段。
（三）刑法施行法第1條之1第1項、第2條前段。
本案經檢察官甲○○到庭執行職務。
中    華    民    國    98    年    10    月    19    日
                  臺灣臺中地方法院刑事第六庭
                      審判長  法  官  林三元
                              法  官  高英賓
                              法  官  黃益茂
以上正本證明與原本無異。
如不服本判決應於收受判決後10日內向本院提出上訴書狀，並應
敘述具體理由；其未敘述上訴理由者，應於上訴期間屆滿後20日
內向本院補提理由書（均須按他造當事人之人數附繕本）「切勿
逕送上級法院」。
中    華    民    國    98    年    10    月    19    日
                              書記官 蔡秋明
附錄法條：
刑法第三百三十六條第二項：
對於業務上所持有之物，犯前條第一項之罪者，處六月以上五年
以下有期徒刑，得併科三千元以下罰金。
附表
┌──┬────┬─────────┬──────┐
│編號│客戶名稱│侵占標的          │金額        │
│    │        │                  │            │
├──┼────┼─────────┼──────┤
│1   │南登    │96年5月之應收帳款 │4000元      │
├──┼────┼─────────┼──────┤
│2   │南登    │96年6月之應收帳款 │4000元      │
├──┼────┼─────────┼──────┤
│3   │越香美食│96年3月之應收帳款 │5500元      │
├──┼────┼─────────┼──────┤
│4   │越香美食│96年6月應收帳款   │4000元      │
├──┼────┼─────────┼──────┤
│5   │喜相逢  │台協、聯合公演費  │4200元      │
├──┼────┼─────────┼──────┤
│6   │喜相逢  │96年3月之燈光應收 │1950元      │
│    │        │帳款              │            │
├──┼────┼─────────┼──────┤
│7   │喜相逢  │96年4月之燈光應收 │220元       │
│    │        │帳款              │            │
├──┼────┼─────────┼──────┤
│8   │喜相逢  │96年5月之燈光應收 │1950元      │
│    │        │帳款              │            │
├──┼────┼─────────┼──────┤
│9   │夜來香  │維修監視維修費    │300元       │
├──┼────┼─────────┼──────┤
│10  │夜來香  │96年1月之應收帳款 │15000元     │
├──┼────┼─────────┼──────┤
│11  │夜來香  │96年5月之應收帳款 │15000元     │
├──┼────┼─────────┼──────┤
│12  │阮美仙  │96年5月之應收帳款 │3800元      │
├──┼────┼─────────┼──────┤
│13  │阿桃小吃│96年4月之應收帳款 │4000元      │
├──┼────┼─────────┼──────┤
│14  │玉蝶小吃│96年5月之應收帳款 │11000元     │
├──┼────┼─────────┼──────┤
│15  │新清平  │96年5月之應收帳款 │5500元      │
├──┼────┼─────────┼──────┤
│16  │TINA越南│96年2月之應收帳款 │11000元     │
│    │小吃    │                  │            │
├──┼────┼─────────┼──────┤
│17  │TINA越南│96年3月之應收帳款 │11000元     │
│    │小吃    │                  │            │
├──┼────┼─────────┼──────┤
│18  │TINA越南│96年5月之應收帳款 │11000元     │
│    │小吃    │                  │            │
├──┼────┼─────────┼──────┤
│19  │均均越南│96年4月之應收帳款 │8000元      │
│    │美食    │                  │            │
├──┼────┼─────────┼──────┤
│20  │均均越南│96年5月之應收帳款 │8000元      │
│    │美食    │                  │            │
├──┼────┼─────────┼──────┤
│21  │均均越南│押金              │4000元      │
│    │美食    │                  │            │
├──┼────┼─────────┼──────┤
│22  │美蓉越香│96年3月之應收帳款 │11000元     │
│    │美食    │                  │            │
├──┼────┼─────────┼──────┤
│23  │美蓉越香│96年4月之應收帳款 │11000元     │
│    │美食    │                  │            │
├──┼────┼─────────┼──────┤
│24  │美蓉越香│96年5月之應收帳款 │11000元     │
│    │美食    │                  │            │
├──┼────┼─────────┼──────┤
│25  │小容越南│96年2月之應收帳款 │3500元      │
│    │小吃    │                  │            │
├──┼────┼─────────┼──────┤
│26  │小容越南│96年3月之應收帳款 │3500元      │
│    │小吃    │                  │            │
├──┼────┼─────────┼──────┤
│27  │小容越南│96年4月之應收帳款 │3500元      │
│    │小吃    │                  │            │
├──┼────┼─────────┼──────┤
│28  │小容越南│96年5月之應收帳款 │3500元      │
│    │小吃    │                  │            │
├──┼────┼─────────┼──────┤
│29  │家星    │96年5月之應收帳款 │12900元     │
├──┼────┼─────────┼──────┤
│30  │家星    │96年6月之應收帳款 │12900元     │
├──┼────┼─────────┼──────┤
│31  │歌之林  │96年5月之應收帳款 │6000元      │
├──┼────┼─────────┼──────┤
│32  │歌之林  │96年6月之應收帳款 │6000元      │
└──┴────┴─────────┴──────┘


司法院資訊處製作；財團法人民間司法改革基金會備份。
